臺灣高雄地方法院刑事判決　　　　　　　　　　　　　　　九十年度交自字第六號
　　自　訴　人　　己○○
　　法定代理人
　　即自訴人之母　乙○○
　　代　理　人　　甲○○
　　被　　　告　　丁○○
　　輔　佐　人
　　即被告之父　　戊○○
右列被告因過失傷害案件，經自訴人提起自訴，本院判決如左：
    主  文
丁○○因過失傷害人，處拘役伍拾伍日，如易科罰金，以佰元折算壹日。
    事  實
一、丁○○考領有重型機車駕駛執照，於民國八十九年十月十八日夜間八時許，騎乘
    牌照號碼ＰＴＡ─六二二號重型機車，沿高雄縣大社鄉○○村○○路（幹線道）
    由大社往義守大學方向行駛，途經翠屏路與翠屏路一一二巷之未設有號誌之無號
    誌交岔路口（大覺寺廣場左前方之無號誌交岔路口內）時，擬沿翠屏路彎道前往
    義守大學之際，本應注意：(一)行經無號誌之交岔路口時，均應減速慢行，作隨時
    停車之準備；(二)汽車（包括機器腳踏車，道路交通管理處罰條例第三條第八款、
    道路交通安全規則第二條第一項第一款規定參照之）行駛時，駕駛人應注意車前
    狀況，並隨時採取必要之安全措施，以避免道路交通事故之發生，而依當時天候
    晴朗，夜間有照明，速限為每小時四十公里，柏油路面乾燥無缺陷，道路無障礙
    物，視距不良（彎道）等客觀情狀，又依其智識、能力亦無不能注意之情事，乃
    竟未注意減速慢行，作隨時聽車之準備，逕仍以時速三十五至四十公里之速度行
    駛，亦未注意警戒上開無號誌交岔路口內之人車動態，並隨時採取適當、必要及
    有效之閃避或煞車等安全措施；適有己○○未考領有何駕駛執照，明知其無駕駛
    執照不得駕車，猶仍騎乘牌照號碼ＧＧ六—二六三號重型機車，其上附載友人丙○○（七十三年七月五日出生），沿高雄縣大社鄉○○村○○路一一二巷（支線
    道）由大覺寺往大社方向駛至，疏未注意車輛行至無號誌交岔路口，支線道應暫
    停讓幹線道車先行（道路交通安全規則第一百零二條第項第二款前段參照），而
    未在翠屏路一一二巷口暫停，亦未注意減速慢行，作隨時停車之準備，遽以時速
    三十五至四十公里之速度行駛，復未注意警戒上開交岔路口內之人車動態，並隨
    時採取適當、必要及有效之閃避或煞車等安全措施，己○○所騎乘重型機車之左
    踏板區遽與丁○○重型機車之車頭左前擋泥板發生碰撞，己○○、丙○○、丁○○三人均人車倒地，己○○因而受有左股骨粉碎性骨折之傷害；丁○○亦受有右
    小腿挫傷之傷害。丁○○於肇事後，留在事故現場，並對於未發覺之犯罪，主動
    向事故處理員警坦承肇事，而接受裁判。
二、案經己○○向本院提起自訴。
    理  由
一、訊據被告丁○○供認有於前揭時地騎乘機車肇事，並撞傷自訴人己○○之事實不
    諱，核與自訴人於警詢時及本院審理中指訴之情節相符，復有重仁骨科醫院醫師
    、長庚紀念醫院高雄醫學中心醫師醫師及大立中醫醫院醫師分別出具之診斷證明
    書數紙在卷可資佐證。此外，本件道路交通事故之發生，亦有高雄縣警察局仁武
    分局大社分駐所員警庚○○繪製現場草圖、道路交通事故調查報告表暨事故現場
    圖、事故現場照片四幀、自訴人車損照片六張、肇事地點相關位置照片二幀、被
    告車損照片乙張在卷可稽；復經本院依職權於九十年九月十七日，赴肇事地點勘
    驗，製有勘驗筆錄、照片七幀及勘驗略圖乙紙附卷足憑，而自訴人之代理人固於
    本院審理中陳稱︰肇事路段道路彎度很大，警方所繪製現場圖現場草圖不太正確
    等語，惟按道路交通事故調查報告表暨事故現場圖，係處理事故員警將肇事現場
    各相關跡證之位置及彼此的關係距離，以簡明之平面圖顯示，使其他未到場之相
    關權責單位人員，得依據現場圖即可了解現場概況，並藉以分析肇事原因，判定
    肇事責任之主要依據之一，並非由專業地圖人員實際測量後所繪製等同於地圖學
    上所應檢附比例尺以呈現完整地貌、地物之地圖概念，此乃當然之理；矧以，本
    案除道路交通事故調查報告表暨事故現場圖及現場草圖外，尚有其他證據俾供佐
    憑，還原肇事現場原狀，應無不能之情事，併此指明。茲就本件道路交通事故，
    自訴人與被告間互有爭執部分，舉其犖犖之大者而臚列如次︰
  (一)關於肇事地點部分︰
    1.證人即處理事故員警庚○○於九十一年四月二日本院審理中到庭結證稱︰「（
      本件車禍發生後你有到場處理？）有，靠大覺寺旁的路名為翠屏路一一二巷及
      往義守大學都是翠屏路，車禍是發生在槽化黃色格線上，現場照片都是模糊不
      清如卷內所附，‧‧‧」等語。
    2.證人庚○○上開證詞，亦為自訴人及被告所不爭執在卷，並有前揭道路交通事
      故調查報告表暨事故現場圖、事故現場照片、員警庚○○繪製現場草圖、肇事
      地點相關位置照片以及本院九十年九月十七日勘驗筆錄、照片與勘驗略圖足資
      佐憑，是證人庚○○所證述之此部分情節，堪認為真實。
  (二)關於自訴人及被告未減速慢行，作隨時停車之準備部分︰
    1.自訴人於八十九年十二月十日警詢中供承︰伊當時車速約三十五至四十公里等
      語。
    2.證人即為自訴人騎乘重型機車所附載之丙○○於九十年十月三日本院審理中到
      庭結證稱︰「（案發當時自訴人是否騎機車載妳？）是，車速約三十公里左右
      ，我以前有讓她載過，我們當天從觀音山要回己○○家，當天沒有飲酒。車子
      有開大燈，我當時約距離不遠處，約二至三公尺有看到被告之機車，後來二部
      機車就相撞了，當時由路人報警並叫救護車來載傷者」等語。
    3.被告於八十九年十二月十四日警詢中供承︰伊當時車速約三十五至四十公里等
      語。
    4.綜上所述，顯見被告與自訴人二人分別騎乘重型機車，行經無號誌交岔路口時
      ，均未減速慢行，作隨時停車之準備甚明。
  (三)關於自訴人及被告車損部位︰
    1.自訴人於本院審理中始終供稱︰伊之重型機車左踏板區部分遭被告重型機車車
      頭撞及等語；而被告於本院審理中卻供稱︰渠之重型機車車頭左前擋泥板與自
      訴人重型機車車頭發生碰撞云云。互核自訴人及被告此部分供述內容，足認本
      件道路交通事故中，被告重型機車之最初撞擊點在車頭左前擋泥板之部位；至
      自訴人重型機車最初撞擊點，則雙方互執乙詞。
    2.觀諸前揭自訴人及被告所不爭執之各該重型機車車損照片，被告車損部位乃係
      車頭左前擋泥板，而自訴人車頭部分並未有何明顯撞擊痕跡，反倒是左踏板區
      有嚴重毀損情形；參以，斟酌自訴人及被告所供承各自之行車方向，顯見自訴
      人重型機車之最初撞擊點係在左踏板區甚明，被告此部分辯解，殊無足取。
  (四)至被告於肇事時之行車速度乙節，自訴人固指稱︰有七、八十公里云云，並經證
    人丙○○於本院審理中證述在卷，然為被告所堅決否認，查本件道路交通事故之
    現場，並未有何煞車痕足以判定被告肇事之車速，而證人丙○○係自訴人騎乘重
    型機車所附載之人，難免有偏袒自訴人之虞，此外，復查無其他積極證據足資肯
    認被告於肇事時確實之行車速度，洵難僅憑任何一方之單方片面之供述遽以認定
    之。
二、按行經無號誌之交岔路口時，均應減速慢行，作隨時停車之準備；汽車行駛時，
    駕駛人應注意車前狀況，並隨時採取必要之安全措施，道路交通安全規則第九十
    三條第一項第四款及第九十四條第三項分別定有明文，被告丁○○既考領有重型
    機車駕駛執照，對於前揭規定自為明知或無法諉為不知，且前揭規定之義務亦為
    渠應注意並能注意之事項，況依當時天候晴朗，夜間有照明，速限為每小時四十
    公里，柏油路面乾燥無缺陷，道路無障礙物，視距不良（彎道）等客觀情狀，有
    前揭道路交通事故調查報告表、事故現場照片可徵，又依被告之智識、能力亦無
    不能注意之情事，乃竟未注意減速慢行，作隨時聽車之準備，逕仍以時速三十五
    至四十公里之速度行駛，亦未注意警戒上開無號誌交岔路口內之人車動態，並隨
    時採取適當、必要及有效之閃避或煞車等安全措施，致肇事使告訴人受傷，其有
    過失，已經明顯。告訴人因本件道路交通事故受傷，與被告之過失行為間並有相
    當之因果關係。至自訴人己○○無駕駛執照乙節，業據自訴人供承屬實，並經自
    訴人之法定代理人乙○○坦認在卷，自應為信實，是自訴人於本件道路交通事故
    發生之際，因未考領有駕駛執照而為公路監理機關考驗合格，其駕駛技術及理解
    能力顯有未周之虞，原不得騎乘機車（道路交通管理處罰條例第二十一條第一項
    第一款參照），猶仍騎乘重型機車，並附載友人丙○○，竟疏未注意車輛行至無
    號誌交岔路口，支線道應暫停讓幹線道車先行（道路交通安全規則第一百零二條
    第項第二款前段參照），而未在翠屏路一一二巷口暫停，亦未注意減速慢行，作
    隨時停車之準備，遽以時速三十五至四十公里之速度行駛，復未注意警戒上開交
    岔路口內之人車動態，並隨時採取適當、必要及有效之閃避或煞車等安全措施，
    致發生本件道路交通事故，自訴人固亦有重大過失，惟被告過失犯行業據本院認
    定如上，被告自不得據此引為其解免刑事責任之理由。另本件道路交通事故迭經
    經臺灣省高屏澎區車輛行車事故鑑定委員會及臺灣省車輛行車事故覆議鑑定委員
    會鑑定結果咸同此認定，有前者九十年一月三十一日高屏澎鑑字第八九一七三九
    號鑑定意見書、後者九十年四月六日府覆議字第九○○三八二號函各乙份附卷足
    憑。是本案事證已臻明確，被告犯行堪以認定，應予依法論科。
三、查被告丁○○騎乘重型機車肇事，致自訴人受傷，核其所為，係犯刑法第二百八
    十四條第一項前段之普通過失傷害罪。被告丁○○於肇事後，留在事故現場，並
    對於未發覺之犯罪，主動向事故處理員警坦承肇事，而接受裁判等情，業據證人
    即事故處理員警庚○○於九十一年四月二日本院審理中到庭結證綦詳，為對未發
    覺之犯罪自首而接受裁判，應依刑法第六十二條前段之規定減輕其刑。爰審酌被
    告前開過失之程度，迄今尚未與自訴人達成和解，自訴人就本件道路交通事故之
    發生亦有過失，及斟酌自訴人及被告之受傷情形等一切情狀，酌情量處如主文所
    示之刑，並諭知易科罰金之折算標準。
據上論斷，應依刑事訴訟法第三百四十三條、第二百九十九條第一項前段，刑法第二
百八十四條第一項前段、第六十二條前段、第四十一條第一項，罰金罰鍰提高標準條
例第一條前段、第二條，判決如主文。
中      華      民      國    九十一    年      五      月      九日
                                  臺灣高雄地方法院交通法庭
                                      法  官  劉  定  安
右正本證明與原本無異。
如不服本判決，應於判決送達後十日內，向本院提出上訴狀。
                                      書記官  歐  文  政
中    華    民    國      九十一      年      五      月      十三      日
附錄本案論罪科刑法條全文：
刑法第二百八十四條第一項前段
  因過失傷害人者，處六月以下有期徒刑、拘役或五百元以下罰金。
